臺灣桃園地方法院刑事判決　　　　　　　100年度易字第151號
公　訴　人　臺灣桃園地方法院檢察署檢察官
被　　　告　宋富璘
選任辯護人　陳萬發律師
上列被告因背信案件，經檢察官提起公訴（99年度偵字第3419號
），本院判決如下︰
    主  文
宋富璘犯背信罪，處有期徒刑陸月，如易科罰金，以新臺幣壹仟
元折算壹日。
    事  實
一、宋富璘前因曾前往溫榮鋒所開設之通訊行，而與溫榮鋒結識
    ，嗣並因溫榮鋒之介紹而認識魏新輝、魏玉英2 人。於民國
    96年年初，魏玉英、魏新輝、溫榮鋒3 人籌備成立化妝品銷
    售公司，並欲在大陸設立營業據點，而由3 人以月薪8,000
    元人民幣雇用宋富璘為渠等前往大陸處理相關事宜。魏新輝
    並於96年7 月間，以個人名義在大陸地區向魯彩芹承租中國
    江蘇省徐州市○○○○○街店面B4－1.2 ＃－102 、202 室
    （即1 、2 樓），以供將來成立之公司作為大陸營業地點。
    嗣於96年7 、8 月間，受僱於魏玉英、魏新輝、溫榮鋒3 人
    之宋富璘，即前往大陸地區為日後即將成立之化妝品銷售公
    司大陸營業據點，處理店面裝潢籌備及業務推廣等事務。嗣
    於96年9 、10月間，魏玉英、魏新輝、溫榮鋒3 人議定渠等
    所欲成立之化妝品銷售公司將命名為「歐克蘭」。而因嗣將
    成立之「歐克蘭公司」在大陸地區倘欲經營化妝品販售事業
    ，需在大陸當地登記個體工商戶，遂由魏新輝、宋富璘等人
    以大陸地區人士「陳亮」為掛名負責人，在96年9 月14日登
    記個體工商戶「徐州市雲龍區莎莉娜化妝品專營店」（下稱
    「大陸莎莉娜」）。嗣魏玉英、魏新輝、溫榮鋒3 人共同出
    資之「歐克蘭實業有限公司」（下稱「歐克蘭公司」）於96
    年11月2 日辦妥公司設立登記，魏玉英即以視訊方式將「歐
    克蘭公司」設立登記一事告知宋富璘，並通知宋富璘此後即
    以「歐克蘭公司」業務經理之身分在已供「歐克蘭公司」作
    為大陸地區營業據點之「大陸莎莉娜」繼續負責美容師訓練
    、業務推廣、產品銷售、客戶開發等據點營運之業務，薪資
    則由「歐克蘭公司」支付，而自斯時起為「歐克蘭公司」處
    理事務。詎宋富璘竟意圖為自己不法之利益，未經「歐克蘭
    公司」之股東魏玉英、魏新輝、溫榮鋒之同意，而於97年5
    月20日，擅自將「歐克蘭公司」大陸營業據點即「大陸莎莉
    娜」位於中國江蘇省徐州市○○○○○街B4-1 -102 室，用
    以接待顧客、進行諮詢及展售商品之1 樓店面，出租與經營
    「宜美家居」家具行之大陸地區人士楊華，租期為97年5 月
    28日至98年5 月28日，租金每月3,000 元人民幣，由楊華1
    次給付半年租金人民幣18,000元及1 個月押金人民幣3,000
    元，共計21,000元人民幣之租屋款項與宋富璘，所得全由宋
    富璘挪用花費，而圖得該不法利益，並使魏新輝以個人名義
    所承租供「歐克蘭公司」用以提供「大陸莎莉娜」營運使用
    之空間減少，僅存2 樓之營業處所，而喪失對1 樓店面之使
    用收益權能，致生損害於「歐克蘭公司」以上址1 樓店面供
    「大陸莎莉娜」營業使用之利益。嗣宋富璘因兵役問題，於
    97年7 月4 日返回台灣，魏新輝於97年7 月25日前往「大陸
    莎莉娜」接手營運，始悉上情。
二、案經歐克蘭公司訴由臺灣桃園地方法院檢察署檢察官偵查起
    訴。
    理  由
甲、證據能力部分
一、按證人、鑑定人依法應具結而未具結者，其證言或鑑定意見
    ，不得作為證據；被告以外之人於審判外之言詞或書面陳述
    ，除法律有規定者外，不得作為證據；被告以外之人於檢察
    事務官、司法警察官或司法警察調查中所為之陳述，與審判
    中不符時，其先前之陳述具有較可信之特別情況，且為證明
    犯罪事實存否所必要者，得為證據，刑事訴訟法第158 條之
    3 、第159 條第1 項、第159 條之2 分別定有明文。經查：
（一）本件證人魏玉英、魏新輝、溫榮鋒於檢察事務官詢問時所
      為證述，雖均屬傳聞證據，惟該詢問過程查無違法取證之
      瑕疵存在，上開證人於檢察事務官詢問時之之證述係出於
      其自由意志。又證人魏玉英、魏新輝、溫榮鋒均自稱係共
      同出資設立「歐克蘭公司」及「大陸莎莉娜」之人，且雇
      用宋富璘前往「大陸莎莉娜」負責產品銷售、客戶開發等
      業務，又宋富璘將「大陸莎莉娜」營業據點1 樓店面出租
      與楊華一事，渠等均不知情等語在卷，是渠等證詞對認定
      犯罪事實之存否均有其必要性。另查，本院審理中業已傳
      喚魏玉英、魏新輝、溫榮鋒到庭以證人身分作證，並准許
      被告對上開證人當庭及先前陳述進行詰問，此有本院審判
      筆錄在卷可考。即已賦予被告宋富璘對於前開證人對質詰
      問機會，因之，參諸刑事訴訟法159 條規定之立法意旨原
      即在保障被告之對質詰問權以觀，證人魏玉英、魏新輝、
      溫榮鋒於審判外之檢察事務官詢問時所為之證述既已經被
      告於本院審理中經交互詰問予以核實，且渠等於審判外之
      警詢中所為證述，復與渠等於審判中所為證述之意旨相符
      ，是該審判外之證述屬傳聞證據之瑕疵，應已治癒，業可
      認非仍屬傳聞，而已無依該條規定排除之必要。
（二）至證人魏玉英、魏新輝、溫榮鋒於檢察官訊問時，以告訴
      人身分所為之陳述，其性質對被告宋富璘而言，無異為證
      人之證述。惟上開3 人於檢察官訊問時所為之證述，均未
      經具結，依刑事訴訟法第158 條之3 之規定，渠等此部分
      之證言，均不得作為證據。
二、本件認定事實所引用之卷存書證、物證等證據，檢察官及被
    告均未主張排除其證據能力，且迄於本院言詞辯論終結前均
    未表示異議，本院審酌前開書證、物證並無證據證明係公務
    員違背法定程序所取得，其書證部分亦無刑事訴訟法第159
    條之4 之顯有不可信之情況與不得作為證據之情形，且均與
    本案具關連性，是本件認定事實所引用之上開書證、物證等
    證據，均認有證據能力。
乙、認定犯罪事實之依據及理由
一、訊據被告宋富璘固坦承其在「大陸莎莉娜」負責產品銷售、
    業務推廣、顧客招攬之職務，惟否認有何背信犯行，辯稱：
    我並不是台灣「歐克蘭公司」的員工，也沒有入股「歐克蘭
    公司」，我與魏玉英都是「大陸莎莉娜」的合夥人，而「歐
    克蘭公司」與「大陸莎莉娜」沒有任何關係。「大陸莎莉娜
    」的營業據點在中國江蘇省徐州市○○○○○街B4－1.2 ＃
    －102 、202 室1 、2 樓，但因「大陸莎莉娜」資金短缺，
    我徵得魏新輝同意後，才於97年5 月間將1 樓店面出租以籌
    措資金，出租店面所得的租金、押金都是由我收取，用以支
    付員工薪資、水電費、公司負債，故我並非受「歐克蘭公司
    」之託處理事務之人，也沒有背信的行為云云。惟查：
（一）被告宋富璘與證人溫榮鋒2 人，係在溫榮鋒所開設之通訊
      行結識，嗣經由溫榮鋒之介紹而認識證人魏新輝、魏玉英
      。又魏玉英、魏新輝、溫榮鋒3 人於96年年初某日，商議
      籌備成立化妝品銷售公司，並欲在大陸設立營業據點，且
      因認被告宋富璘於化妝品銷售上較有經驗，故由3 人以月
      薪8,000 元雇用宋富璘為渠等前往大陸處理相關事宜。而
      因該化妝品公司尚未設立，證人魏新輝於96年7 月間前往
      大陸地區時，即以個人名義向魯彩芹承租中國江蘇省徐州
      市○○○○○街店面B4－1.2 ＃－102 、202 室（即1 、
      2 樓），作為嗣後即將成立之化妝品公司在大陸之營業處
      所。嗣被告宋富璘則於96年7 、8 月間，前往大陸地區為
      日後即將成立之化妝品銷售公司大陸營業據點，為魏玉英
      、魏新輝、溫榮鋒等人處理店面裝潢籌備及業務推廣等事
      務。96年9 、10月間，魏玉英、魏新輝、溫榮鋒3 人議定
      渠等所欲成立之化妝品銷售公司將取名為「歐克蘭」，而
      因嗣將成立之「歐克蘭公司」倘欲在大陸經營化妝品販售
      事業，需在大陸當地登記個體工商戶，是魏新輝、宋富璘
      等人遂覓得大陸地區人士「陳亮」擔任掛名負責人，並在
      96年9 月14日登記個體工商戶「大陸莎莉娜」。其後，魏
      玉英、魏新輝、溫榮鋒3 人共同出資之「歐克蘭公司」於
      96年11月2 日辦妥公司設立登記，魏玉英即以視訊方式將
      「歐克蘭公司」設立登記一事告知宋富璘，並通知宋富璘
      此後即以「歐克蘭公司」業務經理之身分在已供「歐克蘭
      公司」作為大陸地區營業據點之「大陸莎莉娜」繼續負責
      美容師訓練、產品銷售、客戶開發等營運業務，薪資則由
      「歐克蘭公司」支付，至魏新輝則專門處理「歐克蘭公司
      」在台事務一節，業據證人魏玉英、魏新輝、溫榮鋒於本
      院審理中證述明確，並有「大陸莎莉娜」個體工商戶營業
      執照、「歐克蘭公司」公司基本資料查詢明細、魏新輝與
      魯彩芹就中國江蘇省徐州市○○○○○街店面B4－1.2 ＃
      －102 、202 室之原租約期滿後續租之房屋租賃合同各1
      份在卷可參。另查：
   1、揆諸卷附由證人魏玉英所提出於97年8 月22日所拍攝、已
      改由「宜美家居」經營之徐州市○○○○○街B4-1-102號
      室1 樓店門照片，該1 樓店門擺放有大型活動看板1 個，
      其最上方係以較大字體寫明「台灣歐克蘭生技有限公司」
      ，下一行始以較小字體記載「莎莉娜美妝品」，此有前開
      照片1 張附卷可稽。又證人溫榮鋒於本院審理中證稱：「
      （審判長問：這個店面左側立牌，你在大陸的時候有放嗎
      ？）有放。我們有時候會到一個地方去推銷產品，例如我
      有去過礦業大學，這個招牌都是直立招牌，我們會帶著去
      。（審判長問：不去推銷的時候，這個招牌是放在店面嗎
      ？）對，就拿回來，它是立的招牌。（審判長問：那個立
      牌上面是寫什麼公司？）臺灣歐克蘭生技有限公司。」等
      語，而就前開立牌係「大陸莎莉娜」在大陸地區推廣產品
      時所用之物一節證述在卷。經查，證人魏玉英、魏新輝、
      溫榮鋒等人，既無從預知渠等對被告宋富璘提出背信告訴
      後，宋富璘於刑事偵審程序中將就其被訴事實為如何之答
      辯，是殊無竟可預想日後宋富璘將會主張「大陸莎莉娜」
      與「歐克蘭公司」並無關係，而因此預先訂製上開大型活
      動看板，並在其上特地載明「歐克蘭公司」與「大陸莎莉
      娜」之關係，復千里迢迢將之專程運至大陸徐州地區，而
      在「宜美家居」店門1 樓擺放並拍照存證，僅為供將來訴
      訟使用之可能，是足認證人溫榮鋒前開所證，堪信為真。
      又查，證人魏玉英於本院審理中提出之魏新輝名片1 張，
      其魏新輝之頭銜係「總經理」，而公司名稱則係先以較大
      字體記載「台灣歐克蘭生技有限公司」，再於下一行以較
      小字體記載「徐州莎莉娜美妝品公司」，其同時表明「歐
      克蘭公司」及「大陸莎莉娜」之記載方式，與前開大型活
      動看板如出一轍，更足認該名片及其記載內容，顯非臨訟
      虛製。是以，「大陸莎莉娜」用以對外宣傳之推廣業務所
      用招牌，及其總經理魏新輝之名片，既均同時以顯著字體
      表明「台灣歐克蘭生技有限公司」之字樣，堪認證人魏玉
      英、魏新輝、溫榮鋒前開所述，「大陸莎莉娜」即為魏玉
      英、魏新輝、溫榮鋒共同投資之「歐克蘭公司」所設立，
      「大陸莎莉娜」實為「歐克蘭公司」在大陸之營業據點一
      節，堪信與事實相符。被告宋富璘所辯「大陸莎莉娜」與
      「歐克蘭公司」無關一節，顯與事實相違，無足採信。
   2、次查，被告宋富璘係在「大陸莎莉娜」負責美容師訓練、
      業務推廣、產品銷售、客戶開發等業務之人，此為被告宋
      富璘及證人魏玉英、魏新輝、溫榮鋒所是認。是以，被告
      宋富璘既係自稱為「大陸莎莉娜」執行業務之人，無論其
      身分為「大陸莎莉娜」之員工或合夥人，倘於執行職務過
      程中有意圖為自己不法利益而損及合夥財產、利益之舉，
      即需擔負背信罪責，是若被告宋富璘所辯其與魏玉英、魏
      新輝、溫榮鋒等人同為「大陸莎莉娜」之合夥人乙節為真
      ，則證人魏玉英、魏新輝、溫榮鋒殊無竟需將宋富璘自「
      大陸莎莉娜」合夥人名單排除，而迂迴虛構被告宋富璘僅
      為「歐克蘭公司」之員工，而「大陸莎莉娜」係由「歐克
      蘭公司」出資設立，且「大陸莎莉娜」僅為「歐克蘭公司
      」營業據點之一，故宋富璘係為「歐克蘭公司」處理事務
      此一事實，僅為使被告宋富璘該當於背信罪主體之必要。
      是益徵證人魏玉英、魏新輝、溫榮鋒前開所證，被告宋富
      璘本即僅為「歐克蘭公司」受僱員工，而非「大陸莎莉娜
      」合夥人一節，堪信屬實。
   3、況且，被告宋富璘固辯稱其為「大陸莎莉娜公司」合夥人
      之一，且以現貨充為合夥之股金云云，惟查，被告宋富璘
      於98年7 月13日檢察事務官訊問時辯稱：「我是告訴人公
      司的合夥人，並非告訴人公司的經理，我投資產品100 萬
      ，技術入股。」；於98年9 月14日檢察事務官訊問時辯稱
      ：「我與『歐克蘭公司』沒有關係。我與『莎莉娜公司』
      （指大陸之『莎莉娜公司』）是股東關係，該公司是在場
      幾位證人（當天在場證人有魏玉英、魏新輝、溫榮鋒3 人
      ）共同投資的，我也有入股，我以現貨110 萬元入股，但
      我的資料都放在大陸，現在被告訴人拿走了，我無法提供
      。這些貨是向臺北的『莎莉娜公司』訂的。但我出110 萬
      元貨物給『莎莉娜公司』，我無法舉證。」；於99年6 月
      7 日檢察官訊問時先稱：「（檢察官問：自何時起受僱於
      歐克蘭生技有限公司？）97年起。」等語，嗣則旋即改稱
      ：「我沒有受僱於『歐克蘭公司』，我是到大陸做生意，
      當時『歐克蘭公司』尚未成立，96 年7、8 月間我有到中
      國江蘇省徐州市○○○○○街B4-1-102號經營事業，當時
      我是與溫榮鋒、魏玉英一起合資至上址經營化妝品銷售事
      業，沒有簽署合作文件，但銷售的化妝品都是我提供，主
      要是向臺北一家『SELINA莎莉娜公司』，營業地點是在大
      陸徐州上址，當時合夥關係需要資金200 萬元，依約定每
      人出資3 分之1 ，我以我的進貨充作我應負擔的出資額約
      96萬元左右，盈餘分紅部分每人3 分之1 ，溫榮鋒、魏玉
      英每人約3 分之1 、60幾萬。我約在96年7 、8 月間向臺
      北的莎莉娜公司進貨，但我沒有單據。」；於99年7 月8
      日檢察官訊問辯稱：「我不是只有以技術及勞務來出資，
      我以現物出資之證據我會在下次開庭補呈資料，證明所述
      實在。」，而就其所稱「大陸莎莉娜公司」之其他共同合
      夥人，究有證人魏玉英、魏新輝、溫榮鋒3 人，抑或僅有
      魏玉英、溫榮鋒2 人，所辯已前後不符；另就其所稱現貨
      出資之金額，或稱100 萬元、或稱110 萬元、或稱96萬元
      ，所供亦前後矛盾；再就其與魏玉英、溫榮鋒3 人之出資
      比例、金額所辯「合夥關係需要資金200 萬元，依約定每
      人出資3 分之1 ，我以我的進貨充作我應負擔的出資額約
      96萬元左右，溫榮鋒、魏玉英每人約3 分之1 、60幾萬」
      ，惟每位合夥人之出資金額，與渠等各應出資之比例換算
      後，其數額顯非正確；再就現貨出資之證據，於98年9 月
      14日檢察事務官訊問時、99年6 月7 日檢察官訊問時，均
      陳稱並無單據而無法舉證，惟嗣於99年7 月8 日檢察官訊
      問時，則改稱可於下次庭期補呈資料以證明所述屬實，然
      迄本院言詞辯論終結之日仍未能提出。是被告宋富璘前開
      所辯非僅自相矛盾且迭生錯誤，且亦未能舉證以佐其說，
      是堪認被告宋富璘前開所辯，顯係因認其係遭公訴人起訴
      認定為「歐克蘭公司」之員工，故基於倘將其本身與「歐
      克蘭公司」切割，或可免於背信刑責之圖，所為臨訟杜撰
      卸責之詞，殊無足採。益徵證人魏玉英、魏新輝、溫榮鋒
      前開所證「歐克蘭公司」與「大陸莎莉娜」之設立緣由，
      及渠等雇用宋富璘前往大陸負責業務營運之前後經過，核
      與事實相符。
   4、綜上，被告宋富璘於96年7 、8 月間起，即受僱於證人魏
      玉英、魏新輝、溫榮鋒而前往大陸，為前開3 人所欲成立
      之化妝品公司在大陸地區之營業據點從事營運籌備，並在
      上開3 人之化妝品公司即「歐克蘭公司」於96年11月2 日
      辦妥公司設立登記後，即以「歐克蘭公司」業務經理之身
      分在「歐克蘭公司」之大陸地區營業據點即「大陸莎莉娜
      」從事業務經營，而自斯時起屬為「歐克蘭公司」處理事
      務之人一節，堪以認定。
（二）再者，被告宋富璘固辯稱其係因「大陸莎莉娜」資金不足
      ，故其以電話與魏新輝溝通，向魏新輝表示因「大陸莎莉
      娜公司」主要營運地點係在上址2 樓，是若將1 樓店面出
      租他人，則可降低開銷，經魏新輝同意後其始將前開1 樓
      店面出租與楊華，並將所得房租、押金等款項用以償付員
      工薪資、水電費及負債云云。惟查：
   1、「大陸莎莉娜」營業地點原為中國江蘇省徐州市○○○○
      ○街B4－1.2 ＃－102 、202 室1 樓、2 樓店面，被告宋
      富璘於97年5 月20日，將中國江蘇省徐州市○○○○○街
      B4-1-102室1 樓店面出租與大陸地區人士楊華，租期為97
      年5 月28日至98年5 月28日，租金每月3,000 元人民幣，
      由楊華1 次給付半年租金共人民幣18,000元與宋富璘，該
      店面出租之房租及押金均由被告宋富璘收取，而該店面嗣
      即由楊華經營家具行一節，業據被告宋富璘於檢察官訊問
      時坦承在卷，核與證人即魏玉英、魏新輝、溫榮鋒等人證
      述相符，並有宋富璘與楊華簽訂之租房協議書1 份、證人
      魏玉英所提出於97年8 月22日所拍攝於上址經營之「宜美
      家居」店面照片1 張在卷可參，堪以認定。至被告宋富璘
      於檢察官訊問時固稱其係收取2 個月共6,000 元之押金，
      連同半年租金共收取人民幣2,4000元云云，惟查，上開租
      房協議書第6 點記載「... 並簽1 年的合同繳納押金3,00
      0 元」，於租房協議書第2 頁則有手寫「現收押金3,000
      元、房屋租10,000元」、「尚欠房屋8,000 元餘款，餘款
      已補齊，5 月26日補交」字樣明確，並有宋富璘、楊華2
      人簽名確認，是堪認被告宋富璘出租前揭中國江蘇省徐州
      市○○○○○街B4-1-102室1 樓店面，當係收取房屋租金
      半年共人民幣18,000元、押金1 個月人民幣3,000 元，共
      計人民幣21,000元，是被告宋富璘前開所述收取之房屋租
      、押金總額為人民幣24,000元一節，應係時隔日久、記憶
      疏漏所致，尚非可採。
   2、次查，證人魏新輝於本院審理中證稱：「被告宋富璘簽訂
      徐州市○○○○○街B4-1-102室店面1 樓租房協議書，事
      先並未經過歐克蘭公司同意，歐克蘭公司沒有拿到任何1
      毛錢，宋富璘簽了這份協議書後也沒有報備。」、證人溫
      榮鋒於本院審理中證稱：「卷附甲方為宋富璘、乙方為楊
      華，出租的標為徐州市○○○○○街B4-1-102室的租房協
      議書，我之前沒有看過，上址是大陸莎莉娜的營業地點，
      歐克蘭公司沒有收到租金。」、證人魏玉英於本院審理中
      證稱：「我沒有看過卷附的租房協議書，徐州市○○○○
      ○街B4-1-102室，這個地方是我們承租的，用來銷售保養
      品。宋富璘與楊華簽定這份協議書時，沒有告訴公司說他
      要把1 樓租給別人，我們也沒有授權他把公司承租的房子
      租給別人。」而均證述被告宋富璘將徐州市○○○○○街
      B4-1-102室店面1 樓出租與楊華一節，事先未得魏玉英、
      魏新輝、溫榮鋒等人之同意等語明確，是被告宋富璘所辯
      其曾以電話與證人魏新輝溝通出租店面一事，並經魏新輝
      之同意使出租該店面云云，是否屬實，已難驟信。
   3、再查，被告宋富璘於99年7 月8 日檢察官訊問辯稱：「房
      屋租押金收入用在人事薪資、水電費上，於97年5 月至97
      年7 月間全部用完。我回台灣後，曾在桃園縣平鎮市○○
      路○○段244 號將相當於房屋租押金金額之新台幣，以現
      金返還魏玉英。」云云。惟查，倘被告宋富璘將「大陸莎
      莉娜」店面1 樓出租，係基於證人魏新輝之同意，所收取
      之房租、押金復係用以支付「歐克蘭公司」大陸據點即「
      大陸莎莉娜」之人事薪資、水電費、負債開銷使用，則該
      款項開銷核屬「歐克蘭公司」理應負擔，被告宋富璘又豈
      有竟需將該筆款項返還證人魏玉英，造成被告宋富璘係以
      其私人經費支應前開屬於「歐克蘭公司」所應支付之費用
      之理？是以，被告宋富璘所辯其出租「大陸莎莉娜」1 樓
      店面曾經證人魏新輝之同意，且房屋租金、押金均係用以
      支付「大陸莎莉娜」營運之需云云，顯與常情有悖，實無
      從信其屬實。
   4、況且，被告宋富璘於本院100 年6 月9 日審理中供稱：「
      （審判長問：你是從96年8 、9 月到徐州去的？）大概7
      、8 月去的。（審判長問：一直到你97年回臺灣，因為兵
      役問題不能再回大陸為止，這段期間你在大陸徐州經營這
      家莎莉娜的營業狀況如何？）就是平平啊。（審判長問：
      有沒有賺錢？）沒有虧錢，就平平。（審判長問：就是收
      支還可以過得去？）對，過得去。」等語，而稱大陸莎莉
      娜」於其在大陸負責經營之期間內，均屬收支平衡、並無
      虧損。再者，證人魏玉英於本院審理中亦證稱：「大陸莎
      莉娜開始營運之後，只有初期我們有匯錢到莎莉娜去，來
      讓莎莉娜做營運周轉之用。大陸莎莉娜的銷貨收入應該不
      會不足以支應它當地的開銷。一直到97年7 月宋富璘回來
      為止，宋富璘一直說現在營收非常好、狀況非常好，沒有
      跟我說過資金不足。」等語；證人魏新輝於本院審理中復
      證稱：「剛開始有一個月會有因為營業據點的各項開銷超
      過收入，為了要維持各項費用的開銷，從臺灣這邊再匯點
      錢過去的情況，但營運之後就沒有。」等語；證人溫榮鋒
      於本院審理中另所證：「我在大陸的莎莉娜是掛經理，我
      有去3 個月，我印象很深刻，我是在97年10月份去的，在
      98年1 月底回來，98年1 月時大陸莎莉娜還有在營業（經
      查，揆諸卷附溫榮鋒入出境資料，其係於96年10月26日出
      境，嗣於97年1 月26日返國，而97年10月間及98年1 月間
      則各無出、入境紀錄。是堪認證人溫榮鋒此部分所述『97
      年10月份去的』，應為96年10月26日之誤；其所稱『98年
      1 月底』回來，應為97年1 月26日之誤，是證人溫榮鋒此
      部分所述年份，顯係記憶錯誤，附此敘明）。大陸莎莉娜
      營業到魏新輝從徐州回到深圳，詳細日期我忘記了。被告
      宋富璘因為兵役的問題回到臺灣，就不能再出境，他不能
      出境之後，大陸的莎莉娜還是有在營業，但那個時候是由
      魏新輝在負責，魏新輝去大陸負責莎莉娜，繼續經營約1
      個月。我們有固定客戶，固定客戶本身形成大陸莎莉娜相
      當穩定的營業收入，這些固定客戶是宋富璘開拓出來的，
      當初宋富璘有去辦銷售展覽，吸收客戶過來，我們有請業
      務員去外面推銷。大陸莎莉娜有固定客戶、固定營收，我
      只去3 個月，初期剛好是平衡。後來大陸莎莉娜是因為營
      業據點遭到宋富璘債權人的騷擾之後才停業，不是因為滯
      銷沒有客戶。」等語明確，而堪認「大陸莎莉娜」在被告
      宋富璘因兵役問題返台前，均有固定客源，亦可收支平衡
      ，而無需由「歐克蘭公司」挹注資金供其營運周轉，甚且
      於宋富璘返台、由魏新輝前往大陸地區接手營運後，仍繼
      續經營約1 個月，始因「大陸莎莉娜」遭宋富璘私人債務
      之債務人登門討債而結束營業。是揆諸前開被告宋富璘及
      證人魏玉英、魏新輝、溫榮鋒所述，堪認「大陸莎莉娜」
      於被告宋富璘將店面1 樓出租之期間內，並無資金欠缺、
      無法營運之情。是以，被告宋富璘前於檢察官訊問時所辯
      其將「大陸莎莉娜」1 樓店面出租，係因「大陸莎莉娜」
      有資金缺口、營運困難之前提事實，既已屬虛偽，則被告
      宋富璘所辯證人魏新輝為維持「大陸莎莉娜」之營運、增
      加資金收入，而曾同意將上開店面出租，且店面租金、押
      金均係用於支付「大陸莎莉娜」所需開銷一事，更無從認
      其屬實。
   5、綜上，被告宋富璘所辯其係經證人魏新輝之同意出租「大
      陸莎莉娜」營業處所1 樓店面，並將所收取之房屋租金、
      押金用以支付「大陸莎莉娜」之員工薪資、水電費及負債
      云云，均無從認屬實情。準此，益徵前開證人魏玉英、魏
      新輝、溫榮鋒所證被告宋富璘係未經渠等同意，擅自出租
      前揭1 樓店面，且店面租金、押金均未交與「歐克蘭公司
      」而納為己用等語，堪認屬實。
（三）綜上各情，被告宋富璘係為「歐克蘭公司」在其大陸地區
      營業據點即「大陸莎莉娜」從事業務經營之人，而屬為「
      歐克蘭公司」處理事務之人，惟竟為圖獲取店面租金、押
      金之不法利益，未經「歐克蘭公司」之股東魏玉英、魏新
      輝、溫榮鋒同意，擅自將證人魏新輝以個人名義為「歐克
      蘭公司」所承租，供「歐克蘭公司」用以提供與大陸據點
      即「大陸莎莉娜」營業使用之徐州市○○○○○街B4-1-1
      02室1 樓店面出租與大陸地區人士楊華，並將店面租金、
      押金共人民幣21,000元挪供己用，而圖得該不法利益，並
      使「歐克蘭公司」用以供「大陸莎莉娜」營運使用之空間
      減少，僅存2 樓之營業處所，而喪失對1 樓店面之使用收
      益權能，致生損害於「歐克蘭公司」以上址1 樓店面供「
      大陸莎莉娜」營業使用之利益，堪以認定。
二、綜上所述，本件事證明確，被告宋富璘背信犯行洵堪認定，
    應予依法論罪科刑。
三、核被告宋富璘所為，係犯刑法第342 條第1 項之背信罪。爰
    審酌被告宋富璘為「歐克蘭公司」處理大陸地區營業據點即
    「大陸莎莉娜」之營運事務，竟為貪圖小利，而將「大陸莎
    莉娜」1 樓營業店面擅自出租他人，非僅造成「歐克蘭公司
    」之大陸營業據點「大陸莎莉娜」受有所得使用之營業空間
    減縮之損害，更使「大陸莎莉娜」因喪失其接待並吸引新客
    源駐足之1 樓門面，而恐有損失商機利益之風險，且犯後矢
    口否認犯行，屢屢設詞狡卸、態度非佳，兼衡其犯罪犯罪動
    機、目的、手段及圖得之不法利益金額、對「歐克蘭公司」
    造成之損害等一切情狀，量處如主文所示之刑，並諭知易科
    罰金之折算標準。
丙、不另為無罪諭知部分
一、公訴意旨另略以：被告宋富璘除前揭經本院論罪科刑之犯行
    外，其另意圖為自己不法之利益及損害歐克蘭公司之利益，
    基於背信之犯意，未經歐克蘭公司同意，即擅自利用歐克蘭
    公司之大陸地區資產及營業處所，於97年5 月間與大陸地區
    人民劉廈、楊浩、朱秀玉、蘇莉等人合夥成立「台灣92奶茶
    公司」（下稱「台灣92奶茶」），又與黃瑞福、江志宏等人
    合夥成立「水能德公司」，復因宋富璘未妥善經營上開「台
    灣92奶茶」、「水能德公司」，在外積欠大量債務，招致甚
    多債權人至歐克蘭公司上址營業處所討債，致歐克蘭公司在
    大陸地區之化粧品銷售業務處於歇業狀態，足生損害於歐克
    蘭公司。因認被告宋富璘此部分亦涉犯刑法第342 條第1 項
    背信罪嫌云云。
二、按犯罪事實應依證據認定之，無證據不得認定犯罪事實。又
    不能證明被告犯罪者，應諭知無罪之判決，刑事訴訟法第
    154 條第2 項、第301 條第1 項分別定有明文。又事實之認
    定，應憑證據，如未能發現相當證據，或證據不足以證明，
    自不能以推測或擬制之方法，為裁判基礎（最高法院40年台
    上字第86號判例意旨參照）；再告訴人之告訴，本以使被告
    受刑事訴追為目的，故其陳述是否與事實相符，自應調查其
    他證據，以資審認，苟其所為攻擊之詞，尚有瑕疵，則在此
    瑕疵未予究明以前，即不能遽採為斷罪之基礎（最高法院69
    年台上字第1531號判例參照）；再認定不利於被告之事實，
    須依積極證據，苟積極證據不足為不利於被告事實之認定時
    ，即應為有利於被告之認定，更不必有何有利之證據（最高
    法院30年上字第816 號判例）。經核本件聲請簡易判決處刑
    意旨認被告宋富璘涉犯前揭罪嫌，無非係以證人魏玉英、魏
    新輝、溫榮鋒之證述；被告宋富璘之行程表，宋富璘與劉廈
    、楊浩、朱秀玉、蘇莉等人簽訂之「台灣92奶茶公司合作協
    議」，宋富璘與黃瑞福、江志宏簽訂之「水能德股東分紅方
    案協議書」等件，為其主要論據。
三、經查：
（一）卷附被告宋富璘與劉廈、楊浩、朱秀玉、蘇莉等人簽訂之
      「台灣92奶茶公司合作協議」，宋富璘與黃瑞福、江志宏
      於97年5 月1 日簽訂之「水能德股東分紅方案協議書」，
      及被告宋富璘之行程表等件，均為被告宋富璘所簽訂、製
      作，此據被告宋富璘坦認在卷。另查，證人江宏志於本院
      審理中證稱其與宋富璘、黃瑞福簽訂之「水能德股東分紅
      方案協議書」中所稱「心鑰」，即為鋼筆型之能量商品等
      語在卷，其所證商品樣式，核與證人魏玉英於本院審理中
      所提出自「大陸莎莉娜」取得屬被告宋富璘所有之金屬筆
      狀、上刻有「心鑰」2 字之物品相同，亦堪認定。是以，
      被告宋富璘確與劉廈、楊浩、朱秀玉、蘇莉共同協議合作
      經營奶茶飲品事業，並與黃瑞福、江志宏共同協議合作經
      營能量商品「心鑰」銷售事業之事實，堪以認定。
（二）另被告宋富璘固辯稱「台灣92奶茶」、「水能德公司」之
      事業嗣均未實際執行，上開行程表中有關「水能德公司」
      、「台灣92奶茶」之事項均僅為市場調查，且係其大陸友
      人曲濤所為，其僅係將曲濤偶爾邀請他一同前往調查之事
      項紀錄下來，其並未親自從事行程表上所載事項之進行云
      云。惟揆諸被告宋富璘之行程表所載，某特定行程倘與曲
      濤相關，則被告宋富璘之記載方式即為「請曲濤幫忙查帳
      」（見3 月6 日行程）、「約張娜請曲濤幫忙」（見3 月
      24日行程）、「曲濤談加盟方案」（見4 月17日行程）、
      「寫珍奶計畫案（曲濤負責）」（見5 月9 日行程）、「
      曲濤meeting （珍奶）」（見6 月1 日行程）、「曲濤開
      會」（見6 月2 日行程）、「曲濤過來」（見6 月3 日行
      程）等，而均明確標示曲濤姓名，是被告宋富璘既特地將
      曲濤之姓名註記於該活動上，顯意在以此區別其本身之行
      程與曲濤之行程，以避免兩者混淆，準此，堪認行程表中
      與「台灣92奶茶」、「水能德公司」之業務相關，而未特
      別註記行為主體之行程項目，當均係被告宋富璘所親自作
      為無訛，是被告宋富璘此部分所辯，顯係卸責之詞，殊無
      足採。再者，依被告宋富璘之行程表所示，其97年3 月間
      至6 月間之行程內容，密集載有與「台灣92奶茶」業務相
      關之詢價、採購茶葉、泡奶茶、試喝、sale流程、確認品
      種、配方、比例，開始裝修，糖、奶精、椰果、食品等原
      料訂購、店面裝修，及與「水能德公司」之「心鑰」商品
      有關之心鑰開會，阿姨、劉姐、裴姐、郝老闆、張康山等
      人談心鑰，包裝心鑰、整理心鑰資料，呂小姐、王鋒心鑰
      溝通、清點心鑰數量、心鑰交接、心鑰銷售、介紹心鑰等
      實際銷售營運時始會從事之營業活動項目，並於近期行程
      詳細列載「97年5 月5 日至5 月30日：珍珠奶茶加盟事宜
      、目標尋求100 位心鑰產品的見證、5 月25日珍珠奶茶開
      業。97年6 月1 日至6 月30日：6 月10日開放珍珠奶茶加
      盟、撰寫水能德系列文化及一切相關的文案、6 月份承租
      辦公室且開始裝潢、7 月1 日水能德公司正式成立。」等
      營運時程，是堪認被告宋富璘於97年3 月至6 月間，確已
      實際從事於「台灣九二奶茶」、「水能德公司」事業經營
      ，是被告所辯「台灣九二奶茶」、「水能德公司」並未實
      際營運一節，顯亦係飾卸之詞，無足採信。
（三）至證人魏玉英、魏新輝、溫榮鋒固均證稱，被告宋富璘經
      營「台灣九二奶茶」、「水能德公司」，將前開公司營運
      所需之茶包、「心鑰」等物品堆放於「大陸莎莉娜」內，
      並在「大陸莎莉娜」辦公空間內利用上班時間處理「台灣
      92奶茶」、「水能德公司」之事務，且被告宋富璘因兼營
      「台灣92奶茶」、「大陸莎莉娜」事業，而無心從事「大
      陸莎莉娜」之經營，復因被告宋富璘之「台灣92奶茶」、
      「水能德公司」事業經營不善，致上開2 公司之債權人前
      往宋富璘任職之「大陸莎莉娜」催討債務，致「歐克蘭公
      司」無法營運，而損害「歐克蘭公司」利益云云。惟查，
      揆諸證人魏玉英、魏新輝、溫榮鋒於本院審理中所述，渠
      等均未證述「歐克蘭公司」與被告宋富璘間，有何禁止兼
      營副業之約定，是被告宋富璘單純兼營合法副業之舉，自
      無從逕予評價為違背任務之行為。再者，被告宋富璘兼營
      合法副業之際，其縱係使用本業所在之辦公空間，甚或利
      用一般上班時間處理副業營運事項，惟若被告宋富璘對其
      本業所應履行之業務並未偏廢，而在兼營副業之過程中並
      無違背本業任務之舉，則殊無從徒以被告宋富璘係利用一
      般上班時間，在主業辦公場所處理、放置與副業事務相關
      之事務，物品之舉，而驟認此即該當於背信之行為。而查
      ，證人溫榮鋒於本院審理中證稱：「我在大陸的莎莉娜是
      掛經理，我有去3 個月，我是在97年10月份去，在98年1
      月底回來，在98年1 月時大陸莎莉娜還有在營業（如前所
      述，依卷附溫榮鋒入出境資料所示，溫榮鋒係於96年10月
      26日出境，嗣於97年1 月26日返國，而97年10月間及98年
      1 月間則各無出、入境紀錄。是堪認證人溫榮鋒此部分所
      述『97年10月份去的』，應為96年10月26日之誤；其所稱
      『98年1 月底』回來，應為97年1 月26日之誤，證人溫榮
      鋒此部分所述年份，顯係記憶錯誤，附此敘明）。大陸莎
      莉娜營業到魏新輝從徐州回到深圳。魏新輝從徐州回到深
      圳，就是結束營業，因為我怕魏新輝的人身安全，我叫他
      趕快離開那個地方，我覺得不對了，因為已經有黑道。被
      告宋富璘因為兵役的問題回到臺灣，就不能再出境，他不
      能出境之後，大陸的莎莉娜還是有在營業，但那個時候是
      由魏新輝在負責，魏新輝去大陸負責莎莉娜，繼續經營約
      1 個月。我們有固定客戶在做，莎莉娜之所以停業，不是
      因為滯銷沒有客戶，因為我們有固定客戶，固定客戶本身
      形成大陸莎莉娜相當穩定的營業收入，這些固定客戶是宋
      富璘開拓出來的，當初宋富璘有去辦銷售展覽，吸收客戶
      過來，我們有請業務員去外面推銷。大陸莎莉娜有固定客
      戶、固定營收，我只去3 個月，初期剛好是平衡。」等語
      在卷，所證「大陸莎莉娜」有被告宋富璘所開拓之固定客
      戶，形成「大陸莎莉娜」相當穩定之營業收入，故「大陸
      莎莉娜」之停業並非肇因於經營不善一節，核與證人魏新
      輝於本院審理中所證：「溫榮鋒說莎莉娜本身有固定的客
      人，有固定的營收，還是可以支持莎莉娜這個據點的正常
      營運，後來會停掉是因為有債主上門不斷的來騷擾，所以
      造成公司營運上的困難，這個說法是正確的。宋富璘的職
      責是在大陸從事銷售以及業務的推展、開拓，客人是宋富
      璘及他手下的業務人員開拓出來的。上門討債的債主則是
      宋富璘個人債務的債主。」等語；證人魏玉英於本院審理
      中證稱：「大陸莎莉娜開始營運之後，只有初期我們有匯
      錢到莎莉娜去，來讓莎莉娜做營運周轉之用。大陸莎莉娜
      的銷貨收入應該不會不足以支應它當地的開銷。一直到97
      年7 月宋富璘回來為止，宋富璘一直說現在營收非常好、
      狀況非常好，沒有跟我說過資金不足。」等語，互核相符
      。是揆諸上開證人魏玉英、魏新輝、溫榮鋒所證，「大陸
      莎莉娜」截至被告宋富璘因兵役問題返回台灣，而由證人
      魏新輝前往大陸接手營運時，均係收支平衡，且有固定客
      源，並維持穩定營業收入，而前開足以使「大陸莎莉娜」
      正常營運之固定客源，復均係被告宋富璘所開拓，堪認被
      告宋富璘確有履行其拓展業務、開發客戶以維持「大陸莎
      莉娜」營運之任務，且「大陸莎莉娜」之客源並未有何因
      被告宋富璘兼營「台灣92奶茶」、「水能德公司」事業而
      流失，致生「大陸莎莉娜」營運困難之情，是殊無從認被
      告宋富璘於兼營「台灣92奶茶」、「水能德公司」副業之
      際，有何怠廢其本身對「大陸莎莉娜」所負營運任務之情
      。再者，本件亦無任何積極事證足認被告宋富璘倘未經營
      「台灣92奶茶」、「水能德公司」事業，則「大陸莎莉娜
      」勢可獲得更高營收，或必然有獲取新客源之可能，故亦
      無從認被告宋富璘兼營上開副業之舉，有何妨害「大陸莎
      莉娜」財產之增加，或造成期待利益喪失之情。是以，如
      前所述，被告宋富璘縱以「大陸莎莉娜」之營業處所放置
      其「台灣92奶茶」、「水能德公司」事業之商品，甚或以
      其一般上班時間處理副業事務，惟其既無任何違背本業任
      務即受「歐克蘭公司」雇用而從事「大陸莎莉娜」客戶開
      拓、業務經營之行為，亦未造成「大陸莎莉娜」積極或消
      極之財產、利益之損害，自無從認其對「歐克蘭公司」有
      何違背任務之舉。至「大陸莎莉娜」嗣雖因被告宋富璘本
      身經營「台灣92奶茶」、「水能德公司」成效不彰，債權
      人上門催討債務，致證人魏新輝、溫榮鋒不堪其擾而決定
      結束營業，惟「大陸莎莉娜」結束營業之理由既非經營不
      善，而非被告宋富璘有何違背「大陸莎莉娜」業務經營任
      務之舉所致，且如前所述，被告宋富璘業已確實履行為「
      大陸莎莉娜」開拓用戶、維持營運之任務，是自無從將被
      告宋富璘之「台灣92奶茶」、「水能德公司」經營不良，
      而債權人竟前往被告宋富璘任職之公司即「大陸莎莉娜」
      索討與「大陸莎莉娜」無關之債務，使魏玉英、魏新輝不
      勝其煩而結束「大陸莎莉娜」營業一事，驟予評價為被告
      宋富璘對「歐克蘭公司」之背信行為。
四、綜上所述，公訴人所提出之證據尚無足證明被告宋富璘有何
    此部分背信犯行。此外，本院復查無其他積極證據足資證明
    被告宋富璘確有公訴人所指上開犯行，此部分核屬不能證明
    被告犯罪。惟公訴人認此部分若成立犯罪，與前開經本院論
    罪科刑之背信犯行具接續犯之實質上一罪關係，爰不另為無
    罪之諭知。
據上論斷，應依刑事訴訟法第299 條第1 項，刑法第342 條第1
項、第41條第1 項前段、刑法施行法第1 條之1 第1 項、第2 項
前段，判決如主文。
本案經檢察官王齡梓到庭執行職務。
中    華    民    國   100    年    6     月    23    日
                  刑事第十一庭審判長法  官  蔡榮澤
                                    法  官  汪曉君
                                    法  官  林蕙芳
以上正本證明與原本無異。
如不服本判決應於收受判決後10日內向本院提出上訴書狀，並應
敘述具體理由。其未敘述上訴理由者，應於上訴期間屆滿後20日
內向本院補提理由書( 均須按他造當事人之人數附繕本) 「切勿
逕送上級法院」。
                                    書記官  莊凱男
中    華    民    國   100    年    7     月    4     日
附錄法條：
中華民國刑法第342條
（背信罪）
為他人處理事務，意圖為自己或第三人不法之利益，或損害本人
之利益，而為違背其任務之行為，致生損害於本人之財產或其他
利益者，處 5 年以下有期徒刑、拘役或科或併科 1 千元以下罰
金。
前項之未遂犯罰之。